【裁判字號】    97,財管,199
【裁判日期】    971117
【裁判案由】    指定遺產管理人
【裁判全文】
臺灣高雄地方法院民事裁定             97年度財管字第199號
聲  請  人  財政部高雄市國稅局
法定代理人  丙○○
代  理  人  甲○○
上聲請人聲請對被繼承人乙○選任遺產管理人事件，本院裁定如
下：
    主  文
選任劉家榮律師為被繼承人乙○（女，民國○○年○○ 月○日生，身
分證統一編號：Ｚ000000000號，民國97年1 月22日死亡）之遺產
管理人。
程序費用由被繼承人乙○之遺產負擔。
    理  由
一、按「繼承開始時，繼承人之有無不明者，由親屬會議於1 個
    月內選定遺產管理人，並將繼承開始及選定遺產管理人之事
    由，向法院報明」、「無親屬會議或親屬會議未於前條所定
    期限內選定遺產管理人者，利害關係人或檢察官，得聲請法
    院選任遺產管理人，並由法院依前項規定為公示催告」、又
    「先順序繼承人均拋棄其繼承權時，由次順序之繼承人繼承
    。其次順序之繼承人有無不明或第四順序之繼承人均拋棄其
    繼承權者，準用關於無人承認繼承之規定」，民法第1177條
    、第1178條第2 項、第1176條第6 項分別定有明文。
二、聲請意旨略以：聲請人轄下之納稅義務人即被繼承人乙○（
    女，民國○○年○○月○ 日生，身分證統一編號：Ｚ000000000號
    ）於97年1 月22日死亡，其尚積欠稅捐未繳納，而乙○遺有
    中華開發金融控股股份有限公司等投資之遺產。又乙○之繼
    承人吳靜宜等人前均已向本院拋棄繼承，聲請人為處理上揭
    稅捐事宜，爰依民法第1178條第2 項規定，聲請選任被繼承
    人乙○之遺產管理人等語。
三、經查：
  (一)聲請人主張之上揭事實，業據聲請人提出乙○之個人除戶資
    料查詢清單、財產歸屬資料清單、95年度綜合所得稅各類所
    得資料清單、徵銷明細檔查詢等資料為證，並經本院依職權
    調取97年度繼字第721號拋棄繼承權卷宗核閱屬實。
  (二)而聲請人主張乙○尚積欠上揭稅捐未繳納，則聲請人自屬利
    害關係人無訛。又乙○之繼承人即子女吳靜宜、吳至正、吳
    至中、孫子女彭一升、吳行元、吳佳昕、兄弟姊妹許清乾、
    許振稽、許振坤、許彩雲等人，均已依法拋棄繼承，有上開
    拋棄繼承權卷宗附卷可參，此外，復查無其他乙○之合法繼
    承人存在，則參諸上揭法條規定，乙○之遺產自應準用關於
    無人承認繼承之規定，而被繼承人乙○之親屬會議並未於被
    繼承人死亡發生之日起1 個月內選定遺產管理人呈報本院，
    是聲請人基於利害關係人之地位，聲請本院選任乙○之遺產
    管理人，自屬有據。
  (三)本院審酌，乙○上揭現存之合法繼承人既均已依法拋棄繼承
    ，本無義務就乙○之遺產再為管理，且由渠等既已行使法律
    所賦予之拋棄繼承權，可知渠等顯已不願再與乙○之遺產有
    何糾葛。況擔任遺產管理人，主要係彙整被繼承人之財產，
    就被繼承人之債權、債務狀況予以確認，並將債權、債務作
    適法合理之分配，且於有繼承人承認繼承時或遺產分配後尚
    有剩餘時，將遺產移交予繼承人或國庫等，自須熟悉相關法
    律程序及具備耐心及熱心進行遺產處分之相關程序，否則尚
    有稅捐相關法令之罰責，實非被繼承人之一般親屬或其中受
    有高等教育之知識份子卻不具遺產管理相關知識之人必然可
    勝任。經本院自高雄律師公會願意擔任法院遺產管理人之名
    單中，隨機選取劉家榮律師，以其專業知識乃有利於管理及
    處理被繼承人乙○後續之遺產問題，且本院業已電詢其意願
    並獲其同意，爰選任劉家榮律師為被繼承人乙○之遺產管理
    人。
  (四)另因本件係被繼承人乙○之全部繼承人拋棄繼承，而「準用
    」無人承認繼承之規定，並非繼承人有無不明之情形，是民
    法第1178條第1 項關於承認繼承之公示催告程序，即無準用
    之餘地，一併敘明。
四、依非訟事件法第157 條，裁定如主文。
中    華    民    國    97    年    11    月    17    日
                             家事法庭法  官  呂憲雄
以上正本證明與原本無異。
當事人如不服本裁定，須於收受本裁定之翌日起10日內，向本院
提出抗告狀。（須按對造人數附抗告繕本，並繳納抗告費新台幣
1000 元）
中    華    民    國    97    年    11    月    17    日
                                 法院書記官  蘇  豫


司法院資訊處製作；財團法人民間司法改革基金會備份。
